臺灣新竹地方法院刑事判決　　　　　　　100年度訴字第115號
公　訴　人　臺灣新竹地方法院檢察署檢察官
被　　　告　徐永鴻
指定辯護人　張宛華律師
上列被告因違反毒品危害防制條例案件，經檢察官提起公訴（10
0 年度偵字第2844號），本院判決如下︰
    主  文
徐永鴻犯附表各編號所示之罪，各處如附表各編號所示之刑。應
執行有期徒刑伍年；扣案之第一級毒品海洛因肆包（驗餘淨重分
別為零點柒貳陸參公克、壹點參參陸捌公克、壹點壹貳玖陸公克
、零點零肆壹捌公克）沒收銷燬之；扣案之門號0000000000號、
0000000000號行動電話各壹支（含ＳＩＭ卡各壹張）沒收；未扣
案之販賣第一級毒品所得新台幣壹仟元與徐國鑫連帶沒收，如全
部或一部不能沒收時，以其等財產連帶抵償之；未扣案之販賣第
二級毒品所得新台幣壹仟元沒收，如全部或一部不能沒收時，以
其財產抵償之；未扣案之販賣第二級毒品所得新台幣壹仟元與綽
號「小靜」成年女子連帶沒收，如全部或一部不能沒收時，以其
等財產連帶抵償之。
    事  實
一、徐永鴻與其叔叔徐國鑫（另經臺灣新竹地方法院檢察署偵辦
    ）共同基於販賣第一級毒品海洛因之犯意聯絡，以徐國鑫所
    使用號碼為0000000000、0000000000、徐永鴻所使用號碼為
    0000000000之行動電話，為彼此及與向其等購買毒品之人聯
    絡之工具，為下述販賣毒品行為︰
（一）於民國100 年3月3日19時許，由徐國鑫與何東寶（綽號「
      阿寶」）於電話中約定，販賣新臺幣〈下同〉500元、
      0.05公克之第一級毒品海洛因與何東寶，再由徐永鴻即刻
      攜帶0.05公克之第一級毒品海洛因，至新竹縣湖口鄉○○
      路○段某處之便利商店交付與何東寶，並向何東寶收取
      500元之價金。
（二）於100年3月4日凌晨某時許，由徐國鑫與何東寶於電話中
      約定，販賣500元、0.05公克之第一級毒品海洛因與何東
      寶，再由徐永鴻即刻攜帶0.05公克之第一級毒品海洛因，
      至新竹縣湖口鄉○○路○段某處之便利商店交付與何東寶
      ，並向何東寶收取500元之價金。
二、徐永鴻基於販賣第二級毒品安非他命之犯意，以所使用號碼
    為0000000000之行動電話為聯絡之工具，於100年3月6日20
    時許，與其舅舅邱興旺於電話中約定，販賣1000元、0.1公
    克之第二級毒品安非他命與邱興旺，徐永鴻即於當日23時許
    ，攜帶0.1公克之第二級毒品安非他命，至邱興旺位於新竹
    縣湖口鄉○○街78巷9號之住處外，交付與邱興旺，並向邱
    興旺收取1000元之價金。
三、徐永鴻與真實姓名年籍不詳、綽號「小靜」之成年女子（另
    行偵辦），共同基於販賣第二級毒品安非他命之犯意聯絡，
    以徐永鴻所使用號碼為0000000000之行動電話，為彼此及與
    向其等購買毒品之人聯絡之工具，於100年3月7日12時許，
    由「小靜」與吳聲瑜（綽號「小瑜」）於電話中約定，販賣
    1000元、0.1公克之第二級毒品安非他命與吳聲瑜，再由徐
    永鴻即刻攜帶0.1公克之第二級毒品安非他命，至新竹縣湖
    口鄉○○路17號「士林電機股份有限公司電裝廠」附近某處
    之便利商店交付與吳聲瑜，吳聲瑜並於100年3月11日某時許
    ，在新豐火車站附近，將1000元之價金交付與「小靜」。
四、嗣警方於100年3月7日18時許，前往徐永鴻位於桃園縣楊梅
    市上湖里下四湖21之34之2號4樓之租屋處，欲拘提亦借住在
    該處之徐國鑫時，因徐國鑫適未在場而拘提無著，經在場之
    徐永鴻同意接受搜索，為警在屋內扣得徐國鑫所有之第一級
    毒品海洛因4包（毛重分別為0.93公克、1.55公克、1.36公
    克、0.28公克，驗餘淨重分別為0.7263公克、1.3368公克、
    1.1296公克、0.0418公克，其中公訴意旨將毛重0.28公克之
    海洛因1包誤繕為安非他命1包）、門號0000000000號行動電
    話1支（含SIM卡1張），徐永鴻另主動交出其所持用之門號
    0000000000號行動電話1支（含SIM卡1張）而扣押在案，並
    在警方未知悉其犯有附表編號01、02所示販賣第一級毒品犯
    行前自首該部分犯行。
五、案經新竹市警察局移送臺灣新竹地方法院檢察署檢察官偵查
    起訴。
    理  由
壹、程序部分：
    按被告以外之人於審判外之言詞或書面陳述，除法律有規定
    者外，不得作為證據；又被告以外之人於審判外之陳述，雖
    不符合同法第159 條之1 至第159 條之4 之規定，但經當事
    人於審判程序同意作為證據，法院審酌該言詞陳述或書面陳
    述作成時之情況，認為適當者，亦得為證據。當事人、代理
    人或辯護人於法院調查證據時，知有第159 條第1 項不得為
    證據之情形，而未於言詞辯論終結前聲明異議者，視為有前
    項之同意，刑事訴訟法第159 條第1 項及第159 條之5 分別
    定有明文。經查，本判決下列所引用之各該被告以外之人於
    審判外之陳述（包含書面陳述），除公務員職務上製作之紀
    錄文書，並無顯不可信之情況，依刑事訴訟法第159 條之4
    第1 款規定，有證據能力外，其餘亦屬傳聞證據部分，檢察
    官、被告及其辯護人於本院準備程序中均表示沒有意見，且
    迄於言詞辯論終結前亦未聲明異議。本院審酌上開證據資料
    製作時之情況，尚無違法不當及證明力明顯過低之瑕疵，亦
    認為以之作為證據應屬適當，故揆諸前開規定，爰依刑事訴
    訟法第159 條之5 規定，認前揭證據資料均有證據能力。
貳、實體部分：
一、上揭犯罪事實，業據被告徐永鴻於警詢、偵訊、本院準備程
    序進行中及審理時均坦承不諱，核與證人即同案被告徐國鑫
    於警詢及偵查中之證述；證人何東寶、邱興旺、吳聲瑜於警
    詢及偵查中之證述情節大致相符，另有新竹市警察局刑警大
    隊自願受搜索同意書、搜索扣押筆錄、扣押物品目錄表暨扣
    押物品收據各1 份、查證照片22張及被告所使用號碼000000
    0000之行動電話簡訊譯文1 份（見100 年度偵字第2844號偵
    查卷第15頁至20頁、第34頁至44頁、第27頁至30頁背面）附
    卷可參，此外，復有扣案之門號0000000000號LG行動電話、
    門號0000000000號Sony Ericsson行動電話各1支可資佐證。
    另扣案之白色粉末4包（毛重分別為0.93公克、1.55公克、
    1.36公克、0.28公克），經送鑑驗結果：其中編號1、2、3
    含有微量海洛因、微量愷他命（驗餘淨重分別為0.7263公克
    、1.3368公克、1. 1296公克），其中編號4含有微量海洛因
    、嗎啡、可待因（驗餘淨重為0.0418公克），亦有行政院衛
    生署草屯療養院鑑定書1份（見本院卷第20頁至21頁）在卷
    可憑，是被告自白核與事實相符，堪以採信。本件事證明確
    ，被告犯行堪以認定，應依法論科。
二、論罪科刑：
（一）核被告就犯罪事實一、(一)(二)所為，係犯毒品危害防制條例
      第4 條第1 項之販賣第一級毒品罪；就犯罪事實二、三所
      為，係犯同條例第4條第2項之販賣第二級毒品罪。被告持
      有第一、二級毒品之低度行為，分別為其販賣第一、二級
      毒品之高度行為所吸收，均不另論罪。
（二）被告就犯罪事實一、(一)(二)部分，與共犯徐國鑫就販賣第一
      級毒品之犯行，有犯意聯絡及行為分擔，應論以共同正犯
      ；被告犯罪事實三部分，與共犯綽號「小靜」之成年女子
      就販賣第二級毒品之犯行，有犯意聯絡及行為分擔，應論
      以共同正犯。
（三）被告上開4 次犯行之犯罪時間不同，犯意個別，各次販賣
      行為，係屬可分，顯係各別起意，應分論併罰。
（四）被告於本案查獲後，就上開4 次販賣第一級毒品、第二級
      毒品之犯行，自警詢、偵查迄本院審理中均自白犯罪，依
      毒品危害防制條例第17條第2 項規定均應減輕其刑。
（五）被告在如事實欄所述時地遭警查獲，交出置於身上為其所
      有並供其為販賣犯行所用之門號0000000000號行動電話，
      並在警方尚不知悉其有販賣第一級毒品海洛因給何東寶之
      行為前，自首該部分犯行等情，業據被告供述在卷（見本
      院卷第59頁至第60頁），並有相符之警詢筆錄可佐，是被
      告就犯罪事實一、(一)(二)販賣第一級毒品之2次犯行，係屬
      對於尚未經警發覺之犯行主動坦承而願意接受裁判，乃符
      合自首要件，爰依刑法第62條前段之規定，遞減輕其刑。
（六）被告行為時年僅19歲，父母離異，家中舅舅吸毒、叔叔販
      毒、父親入獄（見本院卷第64-73頁所附臺灣高等法院被告
      前案紀錄表），是被告長期在缺乏正常家庭環境之下生活
      ，家庭功能嚴重失調，此一扭曲之家庭環境造成其無法建
      立正確觀念；復以被告年紀尚輕且依附在叔叔下生活，在
      叔叔錯誤觀念影響下，且礙於親情無法拒絕叔叔委託運送
      毒品之請求，才從事販賣毒品之違法行為；又被告實際販
      賣金額每次僅有500元或1000元，與坊間販賣毒品之大、
      中盤商等毒梟或者製造毒品者未可等比，倘處以本罪法定
      最輕刑，依社會一般觀念不無有情輕法重之虞，是被告上
      開4次販賣毒品犯行，客觀上均足以引起一般同情，衡情
      堪可憫恕，爰均依刑法第59條之規定遞減輕其刑。
（七）爰審酌被告正值青春，不思以正當工作賺取錢財，竟以販
      賣毒品方式營利，對於國民健康所生危害非輕，所為乃有
      不該，本不宜寬恕，惟念其於警詢、偵查及本院審理中均
      坦承犯行，態度十分良好，且被告並無任何犯罪前科，有
      臺灣高等法院被告前案紀錄表在卷可稽，可見素行尚稱良
      好，被告行為時年方19歲，教育程度係高中肄業，可見被
      告係一時年輕失慮誤入歧途所為，又被告歷次販賣毒品之
      金額、數量均非鉅大等一切情狀，分別量處如主文所示之
      刑，並定其應執行之刑。
（八）沒收：
    1.共同正犯應就全部犯罪結果負其責任，是其犯罪所得之財
      物如為現金者，應合併計算，且於全部或一部不能沒收時
      ，以其財產抵償之，惟為避免執行時發生重複沒收、抵償
      之情形，各共同正犯之間係採連帶沒收主義，於裁判時應
      諭知被告共同犯罪所得之財物應與其他共同正犯連帶沒收
      之，不得就全體共同正犯之總所得，對各共同正犯分別重
      複諭知沒收，且該等非共同被告之共同正犯，亦須於主文
      明白諭知（最高法院97年度台上字第697 號、98年度台上
      字第4618、7459、7883、7938號判決意旨可供參酌）。又
      在共同正犯之場合，基於共同犯罪行為，應由共犯各負全
      部責任之理論，對於共犯間「供犯罪所用或犯罪預備之物
      」，祇要屬於共犯中一人所有，即得對於其餘共犯為沒收
      之諭知，且為避免執行時發生重複沒收之情形，應採連帶
      沒收主義，於各該共同正犯之同一或先後所為之判決內，
      於裁判時應就共同正犯諭知連帶沒收，如全部或一部不能
      沒收時，連帶追徵其價額或以其財產抵償之，不得對各該
      共同正犯分別重複諭知沒收，及追徵其價額或以其財產抵
      償之（最高法院98年度台上字第1193、7938號、99年度台
      上字第880 號判決意旨參照）
    2.查被告為警查獲時，扣得之第一級毒品海洛因4 包（驗餘
      淨重分別為0.7263公克、1.3368公克、1.1296公克、0.04
      18公克），經送鑑驗結果，均確含有微量海洛因無訛，此
      有行政院衛生署草屯療養院鑑定書1 份在卷可佐，自應依
      毒品危害防制條例第18條第1 項前段規定，不問屬於犯人
      與否，宣告沒收銷燬之。
    3.扣案之門號0000000000號Sony Ericsson行動電話、門號0
      000000000號LG行動電話各1支（含SIM卡各1張），分別為
      被告及共犯徐國鑫所有，且上開行動電話係供以被告販賣
      第一級毒品及第二級毒品連絡買家之用，均據被告於本院
      審理中坦承在卷（見本院第55頁），應依同條例第19條第
      1項前段宣告沒收。至於同時扣案之電子磅秤2個、玻璃球
      3個、安非他命吸食器1組、販毒帳冊3個、酒精棉片20個
      、玻璃管2個、計算器1個、電動攪拌機1個、安非他命殘
      渣袋13個、OPP包裝袋1個、海洛因注射針筒16支、毒品摻
      食藥鏟5支，無其他積極證據認係供本件犯罪所用之物，
      亦非屬違禁物，爰不予宣告沒收，附此敘明。
    4.末毒品危害防制條例第19條第1 項規定，係採義務沒收主
      義，故販賣毒品所得之金錢，如能認定確係販賣毒品所得
      之款項，均應宣告沒收，不以當場搜獲扣押者為限，但因
      其並無「不問屬於犯人與否，沒收之」之特別規定，仍以
      沒收物屬於犯人所有者為限，始得依該規定予以沒收。而
      上開規定所稱「追徵其價額」者，必限於所沒收之物為金
      錢以外之其他財物而無法沒收時，始應追徵其價額，使其
      繳納與原物相當之價額。如所得財物為金錢而無法沒收時
      ，應以其財產抵償之，而不發生追徵價額之問題，最高法
      院93年度臺上字第1218號、第2670號、第2743號判決要旨
      可資參照。被告如犯罪事實一(一)(二)販賣第一級毒品所得共
      計1000元依法應與徐國鑫連帶沒收，如全部或一部不能沒
      收時，應以其等財產連帶抵償之；被告如犯罪事實二販賣
      第二級毒品所得1000元依法應沒收，如全部或一部不能沒
      收時，應以其財產抵償之；被告如犯罪事實三販賣第二級
      毒品所得1000元依法應與「小靜」連帶沒收，如全部或一
      部不能沒收時，應以其等財產連帶抵償之。
據上論斷，應依刑事訴訟法第299條第1項前段，毒品危害防制條
例第4條第1項、第2項、第17條第2項、第18條第1項前段、第19
條第1項，刑法第11條、第28條、第51條第5款、第59條、第62條
，判決如主文。
本案經檢察官邱宇謙到庭執行職務。
中    華    民    國   100    年    7     月    12    日
                  刑事第五庭  審判長法  官  黃美盈
                                    法  官  蔡川富
                                    法  官  李毓華
以上正本證明與原本無異。
如不服本判決應於收受本判決後10日內向本院提出上訴書狀，上
訴書狀應敘述具體理由。上訴書狀未敘述上訴理由者，應於上訴
期間屆滿後20日內補提理由書狀於本院( 均須按他造當事人之人
數附繕本 )「切勿逕送上級法院」。
中    華    民    國   100    年    7     月    12    日
                                    書記官  陳美利
附錄本案論罪科刑法條：
毒品危害防制條例第4 條
製造、運輸、販賣第一級毒品者，處死刑或無期徒刑；處無期徒
刑者，得併科新臺幣2 千萬元以下罰金。
製造、運輸、販賣第二級毒品者，處無期徒刑或7 年以上有期徒
刑，得併科新臺幣1 千萬元以下罰金。
製造、運輸、販賣第三級毒品者，處5 年以上有期徒刑，得併科
新臺幣7百 萬元以下罰金。
製造、運輸、販賣第四級毒品者，處3 年以上10年以下有期徒刑
，得併科新臺幣3 百萬元以下罰金。
製造、運輸、販賣專供製造或施用毒品之器具者，處1 年以上7
年以下有期徒刑，得併科新臺幣1 百萬元以下罰金。
前五項之未遂犯罰之。
附表一：
┌─┬────┬───┬────┬──┬───┬───────┐
│編│交易時間│買受人│交易毒品│數量│交易價│主         文 │
│號│        │      │        │    │格新臺│              │
│  │        │      │        │    │幣    │              │
│  │        │      │        │    │      │              │
├─┼────┼───┼────┼──┼───┼───────┤
│01│100/3/3 │何東寶│海洛因  │0.05│500元 │徐永鴻共同販賣│
│  │19時許  │      │        │公克│      │第一級毒品，處│
│  │        │      │        │    │      │有期徒刑肆年，│
│  │        │      │        │    │      │扣案之門號0983│
│  │        │      │        │    │      │202408號、0989│
│  │        │      │        │    │      │124366行動電話│
│  │        │      │        │    │      │各壹支（含ＳＩ│
│  │        │      │        │    │      │Ｍ卡各壹張）沒│
│  │        │      │        │    │      │收之；未扣案販│
│  │        │      │        │    │      │賣第一級毒品所│
│  │        │      │        │    │      │得新台幣伍佰元│
│  │        │      │        │    │      │與徐國鑫連帶沒│
│  │        │      │        │    │      │收，如全部或一│
│  │        │      │        │    │      │部不能沒收時，│
│  │        │      │        │    │      │以其等財產連帶│
│  │        │      │        │    │      │抵償之。      │
│  │        │      │        │    │      │              │
│  │        │      │        │    │      │              │
├─┼────┼───┼────┼──┼───┼───────┤
│02│100/3/4 │何東寶│海洛因  │0.05│500元 │徐永鴻共同販賣│
│  │        │      │        │公克│      │第一級毒品，處│
│  │        │      │        │    │      │有期徒刑肆年，│
│  │        │      │        │    │      │扣案之第一級毒│
│  │        │      │        │    │      │品海洛因肆包（│
│  │        │      │        │    │      │驗餘淨重分別為│
│  │        │      │        │    │      │零點柒貳陸參公│
│  │        │      │        │    │      │克、壹點參參陸│
│  │        │      │        │    │      │捌公克、壹點壹│
│  │        │      │        │    │      │貳玖陸公克、零│
│  │        │      │        │    │      │點零肆壹捌公克│
│  │        │      │        │    │      │）沒收銷燬之；│
│  │        │      │        │    │      │扣案之門號0983│
│  │        │      │        │    │      │202408號、0989│
│  │        │      │        │    │      │124366號行動電│
│  │        │      │        │    │      │話各壹支（含Ｓ│
│  │        │      │        │    │      │ＩＭ卡各壹張）│
│  │        │      │        │    │      │沒收之。未扣案│
│  │        │      │        │    │      │販賣第一級毒品│
│  │        │      │        │    │      │所得新台幣伍佰│
│  │        │      │        │    │      │元與徐國鑫連帶│
│  │        │      │        │    │      │沒收，如全部或│
│  │        │      │        │    │      │一部不能沒收時│
│  │        │      │        │    │      │，以其等財產連│
│  │        │      │        │    │      │帶抵償之。    │
│  │        │      │        │    │      │              │
│  │        │      │        │    │      │              │
├─┼────┼───┼────┼──┼───┼───────┤
│03│100/3/6 │邱興旺│安非他命│0.1 │1000元│徐永鴻販賣第二│
│  │23時許  │      │        │公克│      │級毒品，處有期│
│  │        │      │        │    │      │徒刑壹年玖月；│
│  │        │      │        │    │      │扣案之門號0989│
│  │        │      │        │    │      │124366號行動電│
│  │        │      │        │    │      │話壹支（含ＳＩ│
│  │        │      │        │    │      │Ｍ卡壹張）沒收│
│  │        │      │        │    │      │。未扣案販賣第│
│  │        │      │        │    │      │二級毒品所得新│
│  │        │      │        │    │      │台幣壹仟元沒收│
│  │        │      │        │    │      │，如全部或一部│
│  │        │      │        │    │      │不能沒收時，以│
│  │        │      │        │    │      │其財產抵償之。│
│  │        │      │        │    │      │              │
│  │        │      │        │    │      │              │
├─┼────┼───┼────┼──┼───┼───────┤
│04│100/3/7 │吳聲瑜│安非他命│0.1 │1000元│徐永鴻共同販賣│
│  │12時許  │      │        │公克│      │第二級毒品，處│
│  │        │      │        │    │      │有期徒刑壹年玖│
│  │        │      │        │    │      │月；扣案之門號│
│  │        │      │        │    │      │0000000000號行│
│  │        │      │        │    │      │動電話壹支（含│
│  │        │      │        │    │      │ＳＩＭ卡壹張）│
│  │        │      │        │    │      │沒收。未扣案販│
│  │        │      │        │    │      │賣第二級毒品所│
│  │        │      │        │    │      │得新台幣壹仟元│
│  │        │      │        │    │      │與綽號「小靜」│
│  │        │      │        │    │      │成年女子連帶沒│
│  │        │      │        │    │      │收，如全部或一│
│  │        │      │        │    │      │部不能沒收時，│
│  │        │      │        │    │      │以其等財產連帶│
│  │        │      │        │    │      │抵償之。      │
└─┴────┴───┴────┴──┴───┴───────┘